臺灣高等法院高雄分院刑事判決　　96年度上重更(一)字第13號
上　訴　人
即　被　告　甲○○○
選任辯護人　林樹根律師
　　　　　　洪茂松律師
　　　　　　邱麗律師
上列上訴人因違反毒品危害防制條例案件，不服臺灣高雄地方法
院95年度重訴字第91號中華民國95年11月30日第一審判決（起訴
案號：臺灣高雄地方法院檢察署95年度偵字第17757 號，併辦案
號：同署95年度偵字第24003 號），提起上訴，經最高法院發回
更審，本院判決如下：
    主  文
原判決撤銷。
甲○○○販賣第一級毒品，累犯，處無期徒刑，褫奪公權終身。
扣案之海洛因陸包（含包裝袋，驗後淨重佰零伍點零肆公克）
沒收銷燬；NOKIA 牌行動電話壹支（不含內裝之門號0000000000
號晶片卡壹枚），沒收。
    事  實
一、甲○○○曾於民國85年間因施用毒品罪及施用化學合成麻醉
    藥品罪，經臺灣高雄地方法院分別判處有期徒刑3 年4 月及
    4 月確定，經定應執行刑為有期徒刑3 年6 月；又於86年間
    犯施用毒品罪，經臺灣高雄地方法院判處有期徒刑3 年5 月
    確定；經接續執行，於89年3 月4 日假釋出監，復因撤銷假
    釋而執行殘刑，於93年8 月28日縮刑期滿執行完畢。仍不知
    悔改，明知海洛因係毒品危害防制條例第2 條第2 項第1 款
    所管制之第一級毒品，不得持有、販賣，竟基於販賣海洛因
    意圖營利之犯意，先約於95年6 月20日左右，以新台幣（下
    同）70萬元代價與綽號「砲仔」男子談妥販入後述扣案海洛
    因及第二級毒品甲基安非他命（甲基安非他命部分，係甲○
    ○○基於販入供己施用之犯意，此部分如後關於不另為免訴
    諭知部分所述），並先交付35萬元之部分價款給「砲仔」，
    之後甲○○○即尋找買主欲轉售海洛因牟利，而於95年6 月
    29日某時許，與尋妥之買主張簡賜美議定以某價格，將後述
    扣案海洛因販賣予張簡賜美，並約定翌日（即95年6 月30日
    ）中午左右，在高雄市前鎮區○○○街202 巷14之2 號3 樓
    張簡賜美住處交貨，甲○○○則於95年6 月30日（起訴書誤
    載為29日）上午10時許，至高雄市○○路橋附近某處，交付
    尾款35萬元予「炮仔」，而販入取得海洛因6 包（含包裝袋
    ，驗後淨重305 .04 公克，純度46.37%，純質淨重141.45公
    克）及供己施用之甲基安非他命2 包（驗前淨重74.49 公克
    ，驗後淨重74.47 公克），甲○○○即於同日（95年6 月30
    日）11時43分許，以其所有之NOKIA 牌行動電話（當時內置
    蕭明忠名義申辦之門號0000000000晶片卡），撥打張簡賜美
    所使用門號000000 0000 之行動電話聯絡，準備至約定地點
    交貨，同日（95年6 月30日）13時3 分，雙方仍以上述電話
    連絡海洛因交貨事宜（海洛因於電話中暗稱「軟的板子」）
    ，嗣於同日（95年6 月30日）13時44分許，甲○○○抵達張
    簡賜美上址住處附近時，仍以上述電話與張簡賜美連絡約定
    在張簡賜美住處樓下交貨，而因張簡賜美所使用之上述行動
    電話，當時正由臺灣屏東地方法院檢察署檢察官核發通訊監
    察書進行合法通訊監察，執行監聽員警獲悉上情乃前往查緝
    ，並於95年6 月30日13時50分許（起訴書誤載為16時50分許
    ），在高雄市前鎮區○○○街202 巷9 號前（起訴書誤認在
    張簡賜美住處），查獲前來交貨之甲○○○，並當場扣押其
    持有之海洛因6 包（含包裝袋，驗後淨重305.04公克，純度
    46.37%，純質淨重141.45公克）、其所有供其販賣海洛因連
    絡所用之NOKIA 牌行動電話1 支，及其持有供己施用之甲基
    安非他命2 包（驗前淨重74.49 公克，驗後淨重74.47 公克
    ）。而張簡賜美因在住處樓下附近，見甲○○○為警查獲即
    自行逃逸，並於同日（95年6 月30日）13時51分許，以電話
    連絡友人黃子彰告知此事。
二、案經海巡署南部地區巡防局屏東機動查緝隊報告臺灣高雄地
    方法院檢察署檢察官偵查起訴及移送併辦。
    理  由
一、證據能力部分：
(一)、證人張簡賜美、黃子彰等人警詢陳述，其性質雖屬傳聞證據
    ，惟上開警詢筆錄內容，業經本院審理時予以提示並告以要
    旨，且經檢察官及被告表示意見，當事人或辯護人已知上述
    筆錄乃傳聞證據，且均未於言詞辯論終結前對該等筆錄內容
    異議，且本院審酌上開筆錄作成時，較無人情施壓或干擾，
    亦無不當取供之情形，認為以之作為本案之證據亦屬適當，
    依刑事訴訟法第159條之5第1項規定，自得為證據。
(二)、卷附之海巡署南部地區巡防局屏東機動查緝隊搜索扣押筆錄
    、自願搜索同意書、扣押物品收據、扣押物品目錄表，監聽
    錄音譯文，行政院衛生署管制藥品管理局92年1 月28日管檢
    字第113371號函，固均屬書面之傳聞證據，然檢察官、被告
    、辯護人已於本院審理調查上開證據時，就此證據能力均表
    示無意見，且本院認為以之作為本件論証之證據，均與待證
    事實具有關聯性，作為本案之證據亦屬適當，依刑事訴訟法
    第159 條之5 第1項 規定，自得為證據。
(三)、按鑑定人由審判長、受命法官或檢察官就下列之人選任1 人
    或數人充之：(一)就鑑定事項有特別知識經驗者。(二)經政府機
    關委任有鑑定職務者；鑑定之經過及其結果，應命鑑定人以
    言詞或書面報告；法院或檢察官得囑託醫院、學校或其他相
    當之機關、團體為鑑定，或審查他人之鑑定，並準用第203
    條至第206 條之1 規定，刑事訴訟法第198 條、第206 條第
    1 項、第208 條第1 項分別定有明文。
 1、卷附毒品鑑定通知書，雖係被告以外之人於審判外之書面陳
    述，然法務部調查局係臺灣高等法院檢察署關於毒品之概括
    選任鑑定機關，此有臺灣高等法院檢察署92年9月9日檢文允
    字第0921001203號函附之「臺灣高等法院檢察署檢察長概括
    選任鑑定機關表列」足參，則上開毒品鑑定通知書，為刑事
    訴訟法第159條第1項規定之例外情形，應有證據能力。
 2、卷附高雄醫學大學附設中和紀念醫院檢驗報告（甲基安非他
    命部分），係檢察官於偵查中委請鑑定，依據上開規定，為
    刑事訴訟法第159條第1項規定之例外情形，應有證據能力。
 3、卷附被告尿液檢驗報告，雖係被告以外之人於審判外之書面
    陳述，然高雄市立凱旋醫院係臺灣高雄地方法院檢察署關於
    施用毒品鑑定之概括選任鑑定機關，此有臺灣高雄地方法院
    檢察署92年10月23日雄檢楠文字第0921000294號函附之「臺
    灣高雄地方法院檢察署檢察長概括選任鑑定人或囑託鑑定機
    關（團體）名冊」足參，上開醫院之被告尿液檢驗報告，為
    刑事訴訟法第159條第1項規定之例外情形，應有證據能力。
(四)、按有事實足認被告或犯罪嫌疑人有最輕本刑為3年以上有期
    徒刑之罪嫌，並危害國家安全或社會秩序情節重大，而有相
    當理由可信其通訊內容與本案有關，且不能或難以其他方法
    蒐集或調查證據者，得發通訊監察書。前項通訊監察書，偵
    查中由檢察官依司法警察機關聲請或依職權核發；通訊保障
    及監察法第5條第1項第1款、第2項定有明文。本件證人張簡
    賜美另涉販賣第一級毒品海洛因罪嫌，危害社會秩序情節重
    大，有相當理由可信其通訊內容與販賣毒品有關，難以其他
    方法蒐集或調查證據，經海巡署南部地區巡防局向臺灣屏東
    地方法院檢察署檢察官聲請核發通訊監察書，由該署檢察官
    於95年6月9日核發95年屏檢瑞仁聲監續字第000069號之通訊
    監察書，為合法之通訊監察，在通訊監察期間取得張簡賜美
    與交易對象（含被告）對話之錄音，並無違法取證之瑕疵，
    依此核發之通訊監察書所監聽內容之錄音帶，依法有證據能
    力。
二、訊據上訴人即被告甲○○○固供承有於上開時、地，以70萬
    元（分2 次交款方式）向「砲仔」購買扣案海洛因毒品，並
    於為警查獲當日，以扣案其所有之NOKIA 牌行動電話與張簡
    賜美間有多次電話連絡，內容如卷附監聽譯文所載等情，然
    否認上開販賣第一級毒品犯行，辯稱：扣案海洛因是買來供
    己施用，因伊有糖尿病，施用量較大才買數量較多；為警查
    獲當天是伊取得所買之海洛因後，順道要去找張簡賜美問請
    律師的事，因伊女友劉家淑因案被羈押，要託張簡賜美介紹
    律師，並非伊要將扣案海洛因販賣交付給張簡賜美，又伊與
    張簡賜美在電話中所說「板子」是指電話卡，伊要拿電話卡
    交給張簡賜美選，當時伊身上有幾張電話卡云云，經查：
(一)、被告於警詢、偵查初訊均供稱「95年6 月30日10時許，在高
    雄市○○路橋下附近，以70萬元代價向「炮仔」之人購買扣
    案海洛因、甲基安非他命」等語（見警卷(一)第14頁，見第17
    757 號偵卷「下稱偵卷」第10頁反面），嗣於偵查中及原審
    則均供明其係分二次各付款35萬元，向「砲仔」購買扣案海
    洛因、甲基安非他命等情（見偵卷第59頁，原審卷第26、28
    頁），足徵被告上開前後供述並無不符，應認之後供述較為
    詳盡。又被告上開歷次供述均稱連同扣案甲基安非他命一併
    購買，雖其於本院改稱「砲仔只賣伊海洛因，扣案甲基安非
    他命是砲仔送伊吃」云云（見本院更一卷第47頁），但扣案
    甲基安非他命數量不少，應具相當價值，則被告所供「扣案
    甲基安非他命是砲仔送伊吃」，已與前供不符，且與常情未
    合，自難採信，足認被告係先約於95年6 月20日左右，以70
    萬元向「砲仔」販入扣案海洛因及甲基安非他命，並先交付
    35萬元之部分價款給「砲仔」，之後於95年6 月30日（起訴
    書誤載為29日）上午10時許，至高雄市○○路橋附近某處，
    交付尾款35萬元予「炮仔」，而販入取得扣案海洛因6 包及
    甲基安非他命2 包。
(二)、被告於95年6 月30日13時50分許（起訴書誤載為16時50分許
    ），攜帶向砲仔所販入之扣案海洛因、甲基安非他命，在張
    簡賜美住處附近之高雄市前鎮區○○○街202 巷9 號前為警
    查獲，並當場扣押被告持有之海洛因、甲基安非他命及其所
    有之NOKIA 牌行動電話1 支（當時內置門號0000000000晶片
    卡）等情，有後述監聽譯文時間對照、搜索扣押筆錄、願受
    搜索同意書、扣押物品收據、扣押物品目錄表在卷足稽（警
    卷(一)第34至39頁）。又扣案白色粉末6 包經送鑑定結果，確
    含有海洛因成分，合計淨重305.04公克，純度46.37%，純質
    淨重14 1.45 公克，有法務部調查局95年8 月11日調科壹字
    第2200237 85號鑑定通知書可憑（偵卷第54頁），另扣案淡
    褐色晶體2 包經送驗結果，均呈甲基安非他命陽性反應，合
    計驗前淨重74.49 公克，驗後淨重74.47 公克，亦有高雄醫
    學大學附設中和紀念醫院95年8 月8 日編號9508-19 號檢驗
    報告可憑（偵卷第55頁）。
(三)、檢察官依法對張簡賜美所使用之門號0000000000行動電話核
    發通訊監察書予以監聽，確實錄得被告販入海洛因後至查獲
    以前，張簡賜美與被告、張簡賜美與「阿文」、張簡賜美與
    黃子彰之人有如下所示(1)、(2)、(3)、(4)、(5)之交談內容，又
    監聽內容及其譯文，經原審法院勘驗比對結果係屬相符，且
    被告坦承(1)、(3)之對話內容確為其本人所述；張簡賜美亦坦
    承(1)、(2)、(3)、(4)、(5)之對話內容確為其本人所述（原審卷
    第151至157頁），復有臺灣屏東地方法院檢察署檢察官95年
    6 月9 日95年屏檢瑞仁聲監續字第000069號通訊監察書、監
    聽譯文（見原審卷第128-135 頁）、通訊監察錄音帶、原審
    勘驗筆錄（見原審卷第150-157 頁）可按：
  (1)95年6月30日11時43分29秒起：男為被告、女為張簡賜美（
    見原審卷第150-151頁）。
      男：還沒起來，妳白河那邊怎樣？
      女：我還沒打，剛睡醒而已。
      男：阿囉，還沒有下來。
      女：還沒啦。
      男：我被我們老闆催好幾通，說12點。
      女：哪有跟你說12點，跟你說今天。
      男：昨天說12點是我說的，還沒下來嗎？
      女：還沒。．．．（聽不清楚）
      男：姐仔妳那邊有可以先籌一點嗎？湊一下。
      女：我等一下在看看。
      男：等一下有，多少籌一點。
      女：好啦好啦。」
  (2)同日12時59分25秒起：男為「文仔」、女為張簡賜美（見原
    審卷第152-153頁）。
      男：喂．．．
      女：文仔。
      男：姐仔。
      女：你們在喝的酒，是好還是壞？
      男：那個等一下才會有人拿來。
      女：我跟你講，一個朋友打電話來，你來拿一點，你喝看
          看，便宜，好的，真的有夠好，一件可以套成3 、4
          罐，才20幾而已。
      男：1 罐多少！
      女：差不多26還27。
      男：大罐的勒，你要報實的啦，我自然會報給你。
      女：我告訴你，他不知道跟我說23還是多少的啦，大罐有
          嗎？我不知道，現在裡面我知道有5 、6 罐啦，他好
          像有用03。
      男：有無動過？
      女：我跟你講那沒動，他有動的是03半罐差不多12啦，還
          可以在用2 ，東西真的很好，你可以叫阿昇拿幾粒過
          去看啦，他那沒動的剩，他說大概5 、6 罐或多少，
          你叫阿昇過來，... （聽不清楚），你叫他試試看。
      男：如果可以，我馬上拿。
      男：姐仔，1 罐是多少？
      女：他是說26還是多少元啦，不知道多少？我跟你講都是
          報出來的實價啦。
      男：多拿幾罐可以那個嗎？
      女：我問看看。
      男：姐仔，我跟你講我這邊有你吃的那個啦，就那一批啦
          ，我現在還有10幾罐啦，我現在一罐8 萬給你，你處
          理一下。
      女：好啦，我是想叫人整批帶上去，我有賺沒賺都其次啦
          ，你有賺就好了。
      男：8 萬原本就賺少。沒關係，我想我沒再用，讓你賺。
      女：現在我跟你說實在的，低到可以嚇死人，現在這個都
          降到嚇死人，價錢都降下去，．．．（聽不清楚）本
          錢賺起來就好，．．．。真的我沒騙你。
      男：這樣我沒興趣。
      女：沒關係，．．．（聽不清楚）不然我就．．．出去我
          叫桃園那邊整批拿上去15罐或幾罐，我來打叫桃園那
          邊整批都拿上去。
      男：好啊。
      女：他們那天就要叫15罐了。
      男：我先叫那個先過去跟你拿那個。
      女：這樣，我叫他拿過來，你叫阿昇過來。
      男：好啊，好啊。」
  (3)同日13時3分55秒，男為被告、女為張簡賜美（見原審卷第
    154-155頁）。
      女：我跟你說，你拿一點板子過來給我啦！
      男：哪一款的？軟的喔。
      女：軟的啦！我跟你說那個沒用過、沒動過的。
      男：我說給妳聽，我現在很吃力，前兩天說你們雄仔要啦
          ！前兩天說雄仔朋友要啦！
      女：雄仔，我說叫他整個都拿啦！沒關係啦。
      男：不是啦。
      女：叫別人都吃啦？
      男：現在我老闆過來這，我跟他說確定。．．．
      女：我說你板子拿過來，我叫信佐吃啦！我教他出來跟你
          拿，別跟雄仔說啦！我叫信佐出來，我跟他說要拿板
          子動過的24、25啦！我有這樣跟他講，我跟他說動一
          點點03啦！沒動過的可能差不多27啦。
      男：先過去妳那邊，我老闆在催了。
      女：他要叫孩子來拿板子啦！我叫幾個藥頭出來吃。
      男：好啦！
  (4)同日13時44分28秒，男為被告、女為張簡賜美（見原審卷第
    155-156頁）。
      女：到了嗎？
      男：快要到了，姐仔。
      女：我說你現在到哪裡？他催的要死，他在外面等，伊回
          去又要被人罵。你現在到哪裡？
      男：外面這…，我到了。
      女：你到後面慢一點停車，我下去拿就好，拿給他，在哪
          ？
      男：我現在車停好了啦！
      女：還要多久啦！
      男：我停車。
      女：我到樓下等你。
      男：好啦。
  (5)同日13時51分18秒，男為證人黃子彰、女為張簡賜美（見原
    審卷第156頁）。
      女：你現在，在哪裡？
      男：裡面耶！
      女：你趕快…夭壽，那個肉仔又被賊仔抓走了，我跟你說
          阿網在裡面，你叫他水彩收一收，你注意看樓下有人
          嗎？
      男：好。
      女：我是要下去拿板子，桌子上有一包東西，你把它收起
          來，都收乾淨。
      男：好啦！我叫他收乾淨，網仔在裡面嗎？
(四)、按毒品存在型態及施用方式，甲基安非他命係以結晶狀態存
    在，海洛因則以粉末狀態存在。施用海洛因者，多以摻入香
    煙吸食其煙霧，或摻水以針筒注射靜脈方式為之。且海洛因
    講求其純度，交易時亦分不同純度，純度越高表示品質越佳
    ，可由購買者自行稀釋施用或再行售出。因甲基安非他命係
    結晶狀，質地較硬，海洛因則係粉末狀，觸感較軟，故毒品
    交易者為掩飾犯行，規避查緝，而以「軟的」暗指「海洛因
    」、以「硬的」暗指「甲基安非他命」，應屬客觀經驗可得
    理解之事實。證人張簡賜美於警詢雖否認有向被告購買毒品
    （見警卷(二)第6 頁），於原審作證時亦證述其與被告電話中
    所說板子，是指電話卡，被告要拿電話卡給其挑選號碼（見
    原審卷第101 頁）、其不曾向被告間購買過毒品（見原審卷
    第97-98 、161 頁）云云。然查：
 1、被告販入海洛因後，與聯絡張簡賜美之對話內容（上述原審
    勘驗監聽譯文(1)部分），被告稱：「昨天說12點是我說的」
    ，及張簡賜美回應：「哪有跟你說12點，跟你說今天」，足
    以認定被告與張簡賜美於前一天（95年6 月29日），即已約
    定在95年6 月30日中午見面交貨。
 2、證人張簡賜美與被告、「文仔」之對話內容（上述原審勘驗
    監聽譯文(2)部分），提到：「軟的」、「1件可以套（台語
    發音，即稀釋之意）成3、4罐」、「有動過」、「沒動過」
    等語；均含有可以稀釋之意思，此與海洛因為白色粉末狀、
    可摻成不同純度再次出售之特性相符。又提到：「1罐多少
    」、「03」、「12」、「25」、「26」、「27」等語，雖張
    簡賜美於原審作證時，關於此部分均答以「忘記」、「想不
    起來」（見原審卷第163-164頁），然依其前後對話觀之，
    足認應指每單位之交易價錢，張簡賜美於原審所證上情，顯
    屬推諉卸責之詞。復參以張簡賜美向「文仔」表示每罐價錢
    約「26」、「27」，其向被告表示之價錢則為「24」、「25
    」，且張簡賜美與「文仔」對話中，出現「我有賺沒賺都其
    次啦，你有賺就好了」、「8萬原本就賺少。沒關係，我想
    我沒再用，讓你賺」等語，顯見張簡賜美在向被告購買及轉
    售給「文仔」之間，有意從中取得價差利潤。另張簡賜美與
    被告通話後，既隨即致電「文仔」，向其推銷「1罐可以套
    （台語發音，即稀釋之意）成3、4罐」，價格約在「26」、
    「27」左右，並請「文仔」派人前來「試試看」及「取貨」
    ，經「文仔」應允後，張簡賜美復表示將請人將貨品拿來、
    「文仔」可以派「阿昇」前來取貨，足認張簡賜美與「文仔
    」係在討論海洛因買賣之交易細節。
 3、證人張簡賜美與「文仔」商議後，隨即致電被告之對話內容
    （上述原審勘驗監聽譯文(3)部分），張簡賜美要求被告拿「
    板子」至其住處，並指明須為「軟的」、「沒用過、沒動過
    的」，並提及價錢為「24」、「25」，乃係要求被告應依約
    前來交付海洛因。
 4、被告於同日13時44分許攜帶扣案之海洛因抵達張簡賜美住處
    附近時，張簡賜美以電話詢問被告所在位置之對話內容（上
    述原審勘驗監聽譯文(4)部分），其中張簡賜美提到：「他催
    的要死，他在外面等」、「我下去拿就好，拿給他」、「我
    到樓下等你」，可見張簡賜美確有打算至其住處樓下，向被
    告取得毒品後交與他人之事實，此與上開監聽譯文中，張簡
    賜美所提「叫阿昇過來」、「叫幾個藥頭出來吃」等語，亦
    有相當程度之吻合。
 5、證人張簡賜美因在住處樓下本欲與被告見面，卻見被告為警
    查獲後即自行逃逸，並於同日（95年6月30日）13時51分許
    ，以電話連絡友人黃子彰告知此事之對話內容（上述原審勘
    驗監聽譯文(5)部分），業據證人黃子彰於警詢陳述在卷（見
    警卷(一)第3 頁），張簡賜美亦於原審證實在卷（見原審卷第
    101 頁），又對話中張簡賜美提到：「那個肉仔又被賊仔抓
    走了」、「我是要下去拿板子」，此與張簡賜美於原審所證
    「被告綽號豬肉」（見原審卷第163 頁）相對照，可知被告
    確於上述張簡賜美電話連絡前之同日（95年6 月30日）13時
    50分許即遭警查獲。
 6、綜合上開監聽對話內容以觀，業已足認被告為警查獲當日與
    張簡賜美見面，確係被告販賣海洛因與張簡賜美約定交貨，
    並不因其等間使用上述暗語交談，而可另作不同解讀。又被
    告被警查獲時，除內置於查扣之上開行動電話之晶片卡外，
    固然另有2張儲值易付卡及1張公用電話卡，置於被告為警查
    獲遭羈押入所時之身上衣物袋內，此據本院向臺灣高雄第二
    監獄查詢記錄在卷（見本院更一卷第78頁之公務電話查詢紀
    錄表），但電話晶片卡本身之材質即屬塑膠製之硬片形式，
    於電話對談中何須再區分「硬的」及「軟的」？又張簡賜美
    與被告對話中，張簡賜美豈會口出「我說你板子拿過來，我
    叫信佐吃」、「他要叫孩子來拿板子啦！我叫幾個藥頭出來
    吃」」等語，板子果真係電話卡，又如何加以食用？且監聽
    內容與價格有關之「03」、「12」、「25」、「26」、「27
    」等語，復無從認定與晶片卡有關，故被告所辯「板子」係
    指行動電話之晶片卡，及張簡賜美於原審附合其說之證詞，
    顯均有違經驗法則而不足採信。
 7、上開監聽對話內容，被告雖曾提及「老闆」，但僅以卷附之
    監聽對話前後內容，尚難逕予認定被告所稱老闆，與被告販
    賣海洛因給張簡賜美間有何關聯，則被告辯護意旨據此所陳
    「被告係幫人接洽毒品，不是要販賣」等語（見本院更一卷
    第98頁），自難憑信；又上開監聽對話內容，張簡賜美雖曾
    提及「拿一點板子過來」、「你叫他試試看」、「我叫信佐
    吃」、「我叫幾個藥頭出來吃」，而被告辯護意旨據此雖陳
    「此係張簡賜美要求被告先拿一點海洛因樣品過來試吃，而
    張簡賜美後來也沒試吃到，顯見扣案海洛因毒品並非供交易
    之用」（見本院更一卷第41-42、98頁），然查「拿一點板
    子過來」純屬口語之詞，並非一定表示數量很少之意，倘非
    張簡賜美與被告在案發前一日議定所交易數量即為扣案海洛
    因，被告何需與張簡賜美談妥交易後，即於約定交貨之翌日
    ，與「砲仔」約定交付尾款35萬元並取得扣案海洛因，並直
    接前往張簡賜美住處附近而為警查獲，而扣案海洛因若非即
    係用以交付張簡賜美所購買之毒品，被告為逃避警方查緝毒
    品風險，理應於取得「砲仔」交付之扣案海洛因後，先將非
    屬交貨用之數量取出藏置他處，但被告卻將扣案海洛因全數
    攜往張簡賜美住處附近，足認被告與張簡賜美應係議定以某
    價格，將扣案海洛因販賣予張簡賜美之事實無誤。至於張簡
    賜美所提「找人試吃」，亦屬被告交貨時之檢驗毒品純度方
    式，並不影響被告販賣海洛因給張簡賜美犯行之成立。
(五)、被告與張簡賜美所議定之海洛因交易價格部分，因被告係以
    70萬元一併購入扣案海洛因及甲基安非他命（已如前述），
    已無從認定其中海洛因之販入價格，而張簡賜美亦未承認有
    向被告購買海洛因，亦無法自張簡賜美供述中查明其向被告
    之販入價格，但以被告向「砲仔」購入扣案數量甚多之海洛
    因後，於不到10日內，即尋妥買家張簡賜美，且參以海洛因
    價格不貲、物稀價昂，販賣毒品乃違法行為，非可公然為之
    ，亦無公定之價格，不論任何包裝，均可任意分裝增減份量
    ，每次買賣價量，亦可能隨時依雙方關係深淺、資力、需求
    量及對行情之認知、來源是否充裕、查緝是否嚴緊，購買者
    被查獲時供述購買對象之可能性風險之評估等，因而異其標
    準，並隨時機動調整，非可一概而論，惟販賣之人從價差或
    量差中牟利方式雖異，其意圖營利之非法販賣行為則屬同一
    ，被告與張簡賜美非親非故，被告如無牟利意圖，何致干冒
    販毒遭捕罹於重罪之風險，由被告單次即以鉅資販入如此大
    量之海洛因，並親自將海洛因送至張簡賜美住處，是被告販
    賣海洛因顯有營利之意圖。
(六)、證人劉保泰即劉家淑之父雖於本院上訴審證稱：「在被告被
    抓的前1 天，我有叫他替我女兒找律師等語（見本院上重訴
    卷第67頁），而張簡賜美於原審亦具結證稱：查獲那天被告
    到我住處，是因為他女朋友在高雄看守所，被告要求我帶他
    去找律師，希望讓她交保」等語（原審卷第162 頁），固可
    認定被告有應劉保泰要求而欲委託張簡賜美代找律師之情，
    惟依上開監聽對話內容及譯文，被告與張簡賜美於查獲當天
    所討論者，乃係與海洛因買賣有關之事，並未提及任何有關
    被告女友劉家淑因案被羈押欲找律師處理之話語。且被告因
    販賣海洛因而前往張簡賜美住處交貨，與其欲委託張簡賜美
    代找律師之事，二者係可同時進行而不衝突，自不因證人劉
    保泰及張簡賜美有上開證述，即可推翻上開監聽關於海洛因
    買賣交易有關之對話內容，是被告所辯為警查獲當天，係要
    委託張簡賜美代找律師等語，縱屬實情，亦不足資為有利被
    告之認定。
(七)、被告雖以扣案之海洛因係供自己所用，且施用量甚大置辯，
    及證人張簡賜美於原審亦稱被告女友曾告知被告施用量很大
    （見原審卷第162頁）云云。然查：
 1、按以香煙摻黏方式吸食海洛因，其實際吸入人體之劑量因個
    案而異，依據Clarke's Isolation and Identification of
    Drugs 第二版之記載，海洛因一般劑量為每4 小時施用5 至
    10 毫 克（純品），其最低致死劑量為200 毫克，若單次施
    用超過該劑量，即有致命之可能性。惟久用成癮者會產生耐
    藥性，其程度因個人體質、使用頻率與接觸時間之長短等因
    素而異，可使其致死量增至數倍或10倍以上。海洛因之戒斷
    症狀包括渴藥、不安、打呵欠、流淚、流鼻水、盜汗、失眠
    、厭食、腹瀉、易怒、惡寒、冷顫、身體蜷曲、抽筋等，一
    般而言約經7 至10天症狀會漸趨緩和，有行政院衛生署管制
    藥品管理局92年1 月28日管檢字第113371號函在卷可稽（原
    審卷第187 頁）。故以1 日24小時與一般劑量施用間隔、數
    量比例計算，一般人1 日之施用海洛因純質量約在30毫克至
    60毫克間。
 2、被告自95年7月1日經原審裁定羈押後，據其所述在看守所期
    間，並無發燒或發冷、腹瀉等海洛因戒斷症狀，僅有因胃出
    血而出現血便症狀、因支氣管炎而有吐血症狀（原審卷第17
    7、178頁），是其戒斷症狀並不明顯，毒癮尚非嚴重。又被
    告於原審雖稱係以摻入香煙中吸食方式施用海洛因，平均1
    天約施用2 、3 包煙，每包煙有20支香煙，扣案之海洛因大
    概3 個月即可施用完畢等語（原審卷第179 頁），惟扣案之
    海洛因淨重305.04公克，換算被告所稱之每日施用量即達約
    3.39公克（305.0490＝3.39），扣案之海洛因純度為46.3
    7%，則被告每日施用海洛因之純質即為1.57公克（3.3946.3
    7%=1 .57）即1570毫克，顯已超出一般人單日施用海洛因之
    劑量（30至60毫克），以被告戒斷症狀並不明顯觀之，是其
    所辯施用海洛因之份量、頻率，顯然違反常情，無可採信。
 3、施用毒品者為避免攜帶不便及遭警查獲時損失慘重，均採少
    量多次方式，購買足供短期施用之毒品數量即可。本件查獲
    之海洛因淨重高達305.04公克，若被告僅係為供己施用而販
    入，豈有花費巨資大量購買，導致短時間不能施用完畢，徒
    增為警查緝之風險，以及毒品因久放而受潮變質，徒使價值
    昂貴之海洛因品質變劣之理。且施用毒品者多將為242.25公
    克、4 小包各重14.75 公克、1 包重14.8公克之事實，復據
    原審勘驗無訛，有勘驗筆錄暨照片在卷可稽（原審卷第60至
    65 頁） ，被告如此之分裝及攜帶方式，顯然無法認定其僅
    係單純施用毒品而已。
 4、被告為警查獲後所採集之尿液，送驗結果雖呈嗎啡陽性反應
    ，此有高雄市立凱旋醫院95年7月10日編號A00000000號濫用
    藥物尿液檢驗報告及尿液送驗代號與真實姓名對照表在卷可
    憑（原審卷第72、73頁），然此僅能證明被告有施用第一級
    海洛因之舉，無從以此作為被告即無上開販賣海洛因犯行之
    有利認定。
(八)、綜上所述，被告所辯上情，均不可採。本件罪證明確，被告
    販賣第一級毒品犯行，足以認定。
三、論罪部分：
(一)、按海洛因係毒品危害防制條例第2 條第2 項第1 款所定之第
    一級毒品。毒品危害防制條例第4 條第1 項所謂販賣行為，
    不以販入後復行賣出為必要，只要以營利意思之為目的，而
    有販入或賣出二者其一之行為，即足構成。行為人持有第一
    級毒品，有以主觀上營利售賣意圖而販入第一級毒品，其雖
    未及賣出，仍應論以販賣第一級毒品罪既遂罪責（最高法院
    90年度台上字第1898號、第2046號判決要旨參照）。
(二)、核被告基於販賣之故意及營利之意圖而販入扣案之海洛因所
    為，係犯毒品危害防制條例第4條第1項之販賣第一級毒品罪
    。被告持有第一級毒品海洛因之低度行為，應為販賣之高度
    行為所吸收，不另論罪。至於檢察官移送併辦部分，與起訴
    部分，係屬同一事實部分，附此敘明。
(三)、被告曾於85年間犯施用毒品罪及施用化學合成麻醉藥品罪，
    經臺灣高雄地方法院分別判處有期徒刑3 年4 月及4 月確定
    ，嗣經定應執行刑為有期徒刑3 年6 月；又於86年間犯施用
    毒品罪，經臺灣高雄地方法院判處有期徒刑3 年5 月確定；
    經接續執行，於89年3 月4 日假釋出監，復因撤銷假釋而執
    行殘刑，已於93年8 月28日縮刑期滿執行完畢之事實，有臺
    灣高等法院被告前案紀錄表在卷足憑，被告於執行完畢後5
    年內，故意再犯本件有期徒刑以上之罪，不論依修正前之刑
    法第47條，或修正後之刑法第47條第1 項之規定，均構成累
    犯，對被告而言並無有利或不利之情形，自不生新舊法比較
    之問題，即應依裁判時之修正後刑法第47條規定論以累犯（
    95年11月7 日95年第21次刑事庭會議刑議字第6 號決議足參
    ），並就法定刑為併科罰金部分加重其刑，另就法定刑為死
    刑、無期徒刑部分，依法不得加重。
四、原判決以被告罪證明確，予以論罪科刑，固非無見。惟查：
(一)、被告與張簡賜美於查獲前1天即95年6月29日某時，即與尋妥
    之買主張簡賜美議定以某價格，將扣案海洛因販賣予張簡賜
    美，並約定95年6 月30日中午左右在張簡賜美住處交貨（如
    前所述），原判決未於事實欄加以認定，即有未洽。
(二)、被告係95年6 月30日13時50分許為警查獲（如前所述），原
    判決事實欄認定「下午2 時許」，即與上開卷附監聽電話時
    間之事證未合。
(三)、被告被警查獲時，除內置於查扣之上開行動電話內之晶片卡
    外，另有2張儲值易付卡及1張公用電話卡，置於被告為警查
    獲遭羈押入所時之身上衣物袋內（如前所述），原判決理由
    欄「貳、甲、一、(三)，即原判決第11頁第10-11 行」所載被
    告當日未有多餘之電話晶片卡等語，尚有誤認。
(四)、門號0000000000號之晶片卡1 枚（原內置於扣案NOKIA 之行
    動電話內），因該門號非屬被告所有之物（如後所述），自
    不得宣告沒收，原判決併予宣告沒收，亦有不當。
五、被告上訴意旨，仍執前詞否認犯罪，固無足取，惟原判決既
    有上述可議，自應由本院撤銷改判。爰審酌被告明知第一級
    毒品海洛因對人體之嚴重危害性，竟為圖私利而販賣海洛因
    ，助長施用毒品之氾濫，戕害他人身心，且查獲毒品數量淨
    重高達305.04公克（純度46.37%），犯罪手段及情節嚴重危
    害社會治安及破壞善良風氣，又被告犯後猶飾詞圖卸之態度
    ，雖尚未交貨即被查獲，惟其犯罪並無特殊之原因與環境，
    在客觀上不足以引起一般同情，顯無任何情堪憫恕之情狀，
    本院自無從適用刑法第59條酌減其刑，故仍如原審量處無期
    徒刑，併依刑法第37條第1 項規定宣告褫奪公權終身。至於
    被告所犯之罪，雖在中華民國96年4 月24日以前，但其所犯
    之罪，係屬中華民國96年罪犯減刑條例第3 條第1 項第7 款
    所定不予減刑之情形，自不予減刑，附此敘明。
六、扣案海洛因粉末6 包經送驗結果，確屬於第一級毒品海洛因
    成分（驗後淨重305. 04 公克，沾有海洛因之包裝袋重10.2
    2 公克，該包裝袋因無法與海洛因析離，應將整體視同毒品
    ），有法務部調查局鑑定通知書、並經原審勘驗有筆錄及照
    片（原審卷第60至65頁）可參，不問屬於犯人與否，應依毒
    品危害防制條例第18條第1 項前段規定宣告沒收併銷燬。至
    於鑑驗所耗用之海洛因，既已滅失，自無庸宣告沒收銷燬。
    又扣案NOKIA 之行動電話1 支，係被告所有且供其與張簡賜
    美聯繫販賣海洛因所用之物，爰依毒品危害防制條例第19條
    第1 項規定宣告沒收。至於門號0000000000號之晶片卡1 枚
    （原內置於扣案NOKIA 之行動電話內），因該門號係以案外
    人蕭明忠名義申辦，有和信電訊股份有限公司96年7 月12日
    函附之申請資料在卷（見本院更一卷第74-76 頁），足認非
    屬被告所有之物，自不得宣告沒收；另扣案之UTEC手機１支
    （含內裝門號0000000000號之晶片卡1 枚）、現金227,900
    元，尚無其他證據證明與被告上開販賣海洛因犯行有關，則
    不予宣告沒收。
七、不另為免訴諭知部分：
(一)、公訴意旨略以：被告向「砲仔」購入而為警查扣之上開甲基
    安非他命，係意圖營利而販入，隨身攜帶以應他人購買之需
    而持有，因認被告涉犯毒品危害防制條例第4條第2項之販賣
    第二級毒品罪嫌，並以被告持有甲基安非他命2 包（驗前淨
    重74.49 公克，驗後淨重74.47 公克）之數量龐大，且依監
    聽內容，其與張簡賜美有聯繫買賣「板子」等情為據。
(二)、訊據被告固坦承持有扣案甲基安非他命，惟否認有何被訴販
    賣甲基安非他命犯行，辯稱：扣案甲基安非他命係供其個人
    施用等語。經查：
 1、被告係以70萬元同時向「炮仔」販入海洛因及甲基安非他命
    ，其因販賣海洛因予張簡賜美而遭警查獲，當時雖查獲其亦
    同時持有甲基安非他命，且扣案之淡褐色晶體2 包確係甲基
    安非他命（驗前淨重74.49 公克，驗後淨重74.47 公克），
    已如上述，是被告有販入扣案之甲基安非他命並持有之事實
    ，堪以認定。
 2、被告於警詢供承其有施用甲基安非他命習慣，最近1 次係95
    年6 月30日4 、5 時許在友人家中施用（警卷(一)第15頁），
    且經警採尿送驗結果，確呈甲基安非他命陽性反應，有高雄
    市立凱旋醫院95年7 月10日編號A00000000 號濫用藥物尿液
    檢驗報告在卷可憑（原審卷第72頁），是被告既有常期施用
    甲基安非他命之行為，則本件其持有扣案之甲基安非他命，
    已難排除供己施用之可能。
 3、依上開監聽對話內容，被告與張簡賜美所提及「軟的」、「
    板子」等語，應係與海洛因買賣有關（如前所述），並無張
    簡賜美另向被告表明欲購買甲基安非他命之對話內容，自不
    能僅以被告持有扣案甲基安非他命之數量不少，遽以推論被
    告即係以販賣之故意及營利之意思而販入，自難認定被告成
    立販賣第二級毒品罪責。此外，又無被告購入扣案之甲基安
    非他命後，另有伺機販賣情事，無從以其前往張簡賜美住處
    時，亦同時持有扣案甲基安非他命，即認被告有何意圖販賣
    而持有之情形。
(三)、按甲基安非他命為毒品危害防制條例第2 條第2 項第2 款所
    明定之第二級毒品；持有毒品達一定數量者，加重其刑至二
    分之一，其標準由行政院定之；轉讓、持有毒品達一定數量
    者，加重其刑至二分之一，其標準如下：二、第二級毒品：
    淨重10公克以上；毒品危害防制條例第11條第4 項、轉讓持
    有毒品加重其刑之數量標準第2 條第1 項第2 款分別定有明
    文。本件被告持有扣案甲基安非他命，且其數量為驗後淨重
    74.49 公克（如前所述），已達加重其刑之標準，雖應論以
    毒品危害防制條例第11條第2 項之持有第二級毒品罪，並應
    依同條第4 項規定加重其刑至二分之一。然被告曾於95年4
    月6 日19時許，在高雄縣林園鄉頂厝村椰樹33號施用甲基安
    非他命，所涉毒品危害防制條例第10條第2 項施用第二級毒
    品罪，業經檢察官提起公訴，並由臺灣高雄地方法院於95年
    8 月8 日以95年度訴字第1522號判處有期徒刑4 月，並於95
    年10月4 日確定在案，有判決書、臺灣高等法院被告前案紀
    錄表附卷可稽（原審卷第202 、205 頁）。又被告供承有施
    用甲基安非他命習慣，最近1 次係95年6 月30日4 、5 時許
    在友人家中施用之犯行，與該確定判決所認定之施用行為，
    時間緊接，所犯構成要件相同之罪名，顯係基於概括犯意為
    之，應屬刑法修正前連續犯之裁判上一罪關係（被告行為後
    ，刑法第56條關於連續犯規定，業於94年2 月2 日修正公布
    刪除，並於95年7 月1 日施行，則被告之犯行，因行為後新
    法業已刪除上開規定，此刪除雖非犯罪構成要件之變更，但
    顯已影響行為人刑罰之法律效果，自屬法律有變更。比較新
    、舊法律結果，因舊法係依連續犯規定論以一罪，新法則應
    依行為數分別論罪，自以舊法較有利於被告，依刑法第2 條
    第1 項前段規定，仍應適用較有利於被告之行為時法律即舊
    法論以連續犯，最高法院95年第8 次刑事庭會議決議參照）
    ，自為該案施用第二級毒品犯行之既判力所及。被告持有甲
    基安非他命之犯行，為其施用甲基安非命之犯行所吸收，為
    實質上一罪，依審判不可分原則，自為該施用第二級毒品案
    件之判決效力所及。是就被告持有扣案甲基安非他命部分，
    本應依刑事訴訟法第302 條第1 款規定諭知免訴，惟公訴意
    旨認被告係以一販入海洛因、甲基安非他命之行為，同時觸
    犯販賣第一、二級毒品罪，則被告持有甲基安非他命之行為
    ，與販賣海洛因中之持有行為，有想像競合之裁判上一罪關
    係，爰不另為免訴之諭知。
據上論結，應依刑事訴訟法第369 條第1 項前段、第364 條、第
299 條第1 項前段，毒品危害防制條例第4 條第1 項、第18條第
1 項前段、第19條第1 項，刑法第2 條第1 項前段、第11條、第
47條第1 項、第37條第1 項，判決如主文。
本案經檢察官張其主到庭執行職務。
中　　華　　民　　國　　96　　年　　7 　　月　　31　　日
                  刑事第五庭    審判長法  官  郭雅美
                                      法  官  范惠瑩
                                      法  官  張意聰
以上正本證明與原本無異。
本判決應依職權送上訴。
如不服本判決應於收受本判決後10日內向本院提出上訴書狀，其
未敘述上訴理由者，並得於提起上訴後10日內向本院補提理由書
狀（均須按他造當事人之人數附繕本）「切勿逕送上級法院」。
中　　華　　民　　國　　96　　年　　7 　　月　　31　　日
　　　　　　　　　　　　　　　　　　　書記官  呂素珍
附錄本件判決論罪科刑法條：
毒品危害防制條例第4 條第1 項：
製造、運輸、販賣第一級毒品者，處死刑或無期徒刑；處無期徒
刑者，得併科新臺幣1 千萬元以下罰金。
